臺灣臺北地方法院刑事判決
110年度訴字第740號
公  訴  人  臺灣臺北地方檢察署檢察官
被      告  蔡易均



指定辯護人  本院公設辯護人沈芳萍
上列被告因違反毒品危害防制條例案件，經檢察官提起公訴（11
0年度偵字第21620號），本院判決如下：
    主  文
蔡易均販賣第三級毒品，未遂，處有期徒刑壹年貳月。緩刑肆年
，緩刑期間付保護管束，並應於緩刑期間內，向指定之政府機關
、政府機構、行政法人、社區或其他符合公益目的之機構或團體
，提供捌拾小時之義務勞務，及於緩刑期間內接受法治教育貳場
次。
扣案如附表所示之物均沒收。
    事  實
一、蔡易均明知甲基-N，N-二甲基卡西酮係毒品危害防制條例第
    2條第2項第3款所列管之第三級毒品，依法不得販賣，竟意
    圖營利，基於販賣第三級毒品以牟利之犯意，於民國110年7
    月12日上午6時50分前之不詳時間，利用所持用如附表編號2
    之手機連結網際網路，在「Twitter」之社群網路平台上以
    帳號「小豆」（帳號：＠NM2pcH4RflMBqlZ）張貼「台中裝備
    有需要歡迎找我 馬上私訊 馬上幫你送到家 要買要快 數量
    有限」等暗指販賣毒品之廣告訊息，適經臺北市政府警察局
    大安分局敦化南路派出所警員姚柏翔執行網路巡查時發現，
    便於110年7月12日上午6時50分許，佯稱欲購買毒品而與蔡
    易均聯繫，過程中蔡易均遂以附表編號2所示之手機改用微
    信（WECHAT）之通訊軟體聯絡交易毒品事宜，雙方達成以新
    臺幣（下同）21,000元之價格購買摻有甲基-N，N-二甲基卡
    西酮之果汁包（下稱毒品果汁包）50包之約定，並相約於翌
    （13）日晚上8時30分許在臺北市○○區○○○路0段00巷0號附近
    之停車場取貨付款。嗣蔡易均於相約之時間抵達前開約定之
    地點碰面後，蔡易均即將附表編號1所示之毒品果汁包50包
    交付予警員姚柏翔，警員姚柏翔隨即表明警察身分，並將蔡
    易均逮捕，扣得附表編號1所示之毒品果汁包50包及附表編
    號2所示之手機，而查獲上情。
二、案經臺北市政府警察局大安分局報告臺灣臺北地方檢察署檢
    察官偵查起訴。
    理  由
壹、證據能力：
一、供述證據部分：
    被告以外之人於審判外之言詞或書面陳述，除法律有規定者
    外，不得作為證據，刑事訴訟法第159條第1項定有明文。被
    告以外之人於審判外之陳述，雖不符刑事訴訟法第159條之1
    至第159條之4之規定，而經當事人於審判程序同意作為證據
    ，法院審酌該言詞陳述或書面陳述作成時之情況，認為適當
    者，亦得為證據；當事人、代理人或辯護人於法院調查證據
    時，知有第159條第1項不得為證據之情形，而未於言詞辯論
    終結前聲明異議者，視為有前項之同意，刑事訴訟法第159
    條之5亦有明文。查本判決所引用之各該被告以外之人於審
    判外之陳述，被告蔡易均及其辯護人於本院準備程序同意具
    有證據能力（見本院卷第90至91頁），復於辯論終結前亦未
    對該等證據之證據能力聲明異議，本院審酌前開陳述作成時
    之情況，並無違法取證之瑕疵，亦認以之作為證據為適當，
    是本案其餘被告以外之人於審判外之言詞或書面陳述等供述
    證據，依前開法條意旨，自均得為證據，合先敘明。
二、非供述證據部分：
    至卷內所存經本判決引用為證據之非供述證據部分，經核與
    本件待證事實均具有關聯性，且無證據證明係違反法定程序
    所取得，依刑事訴訟法第158條之4反面解釋，均有證據能力
    。
貳、認定犯罪事實所憑之證據及理由：
一、上開犯罪事實，業據被告於警詢、偵查及本院審理時均坦承
    不諱（見偵卷第15至20頁、第113至121頁、本院卷第88、13
    2頁），核與證人即查獲本案之警員姚柏翔職務報告中證述
    購買毒品果汁包情節大致相符（見偵卷第33至34頁），並有
    搜索扣押筆錄、扣押物品目錄表、查獲刑案照片、通訊軟體
    個人資料及對話紀錄等翻拍照片、對話紀錄暨語音留言譯文
    表、扣案手機照片在卷可證（見偵卷第35至38頁、第39頁、
    第47至48頁、第55至64頁、第65至73頁、本院卷第69頁），
    並有如附表所示之物扣案可佐。且扣案如附表編號1所示之
    毒品果汁包50包，經送內政部警政署刑事警察局鑑定結果，
    檢出含甲基-N，N-二甲基卡西酮成分，有該局110年8月10日
    刑鑑字第1100073640號鑑定書附卷可稽（見偵卷第143至144
    頁）。足認被告上開任意性自白與事實相符，故此部分之事
    實，首堪認定。
二、又按販賣毒品既係違法重罪行為，當非可公然為之，而每次
    買賣之價量，可能隨時依雙方關係深淺、資力、需求量及對
    行情之認知、來源是否充裕、查緝是否嚴謹、購買者被查獲
    時供述購買對象之可能風險之評估等情形，而異其標準，非
    可一概而論，除被告坦承犯行或價量俱臻明確外，難察得實
    情。況依一般民眾普遍認知，毒品價格非低、取得不易，且
    毒品之非法交易，向為政府查禁森嚴且重罰不寬貸，依照常
    理，苟無利可圖，應無甘冒被查緝法辦重刑之危險，平白無
    端從事販毒之交易，是以有償販賣毒品者，除非另有反證，
    證明其出於非營利之意思而為，尚難因無法查悉其買進、賣
    出之差價，而推諉無營利之意思（最高法院100年度台上字
    第5078號判決意旨參照）。又按販賣毒品行為之處罰基礎，
    主要在於行為人將持有之毒品讓與他人使之擴散，並取得對
    價；與販賣規模、動機無涉；其實際上是否因而獲利，以及
    所獲之利益究竟是來自價差、量差或品質異差，均非所問（
    最高法院109年度台上字第2508號判決意旨參照）。經查，
    被告與警員姚柏翔之毒品交易型態，與一般販賣毒品之買賣
    交易型態並無二致，客觀上已該當毒品交易之實行，而被告
    係智識正常、具社會經驗之成年人，對於毒品交易為政府檢
    警機關嚴予取締之犯罪，法律就此設有重典處罰等情，當知
    之甚稔。且本件乃係警員姚柏翔喬裝為買家而向其表示欲購
    買毒品果汁包，被告與警員姚柏翔間自無何等特殊情誼，衡
    諸常情，茍非有利可圖，被告實無甘冒販毒重罪風險，花費
    勞力、時間、費用，將所持有之毒品僅以購入價格更行轉售
    而不求利得之理。且被告亦自承：我販賣毒品是為了要賺錢
    ，因為身邊的朋友也有在做這行可以賺蠻多的，我就想做，
    如果本次交易成功我可以賺取13,000元的價差等語（見偵卷
    第18頁、第114頁、本院卷第131頁），綜上各情，足證被告
    確有藉由販賣本案毒品而取得利益之營利意圖甚明。
三、綜上，本件事證明確，被告犯行堪以認定，應予依法論科。
參、論罪科刑：
一、按甲基-N，N-二甲基卡西酮係毒品危害防制條例第2條第2項
    第3款所列管之第三級毒品。次按刑事偵查技術上所謂之「
    釣魚」者，則指對於原已犯罪或具有犯罪故意之人，司法警
    察於獲悉後為取得證據，以設計引誘之方式，佯與之為對合
    行為，使其暴露犯罪事證，待其著手於犯罪行為之實行時，
    予以逮捕、偵辦者而言。後者因犯罪行為人主觀上原即有犯
    罪之意思，倘客觀上又已著手於犯罪行為之實行時，自得成
    立未遂犯，與「陷害教唆」情形迥然有別（最高法院102年
    度台上字第988號判決意旨參照）。故關於販賣之罪，倘員
    警基於誘捕偵查佯裝買主而查獲，因員警或受員警所託之人
    ，主觀上並無買受真意，事實上並無買賣意思合致，然被告
    原有販賣之故意，且已著手於販賣行為，仍應視各該法律有
    無處罰之規定而論以未遂。查被告以其所持用之附表編號1
    所示之手機張貼前開內容之販賣毒品廣告訊息予不特定之人
    兜售毒品聯絡販賣毒品，並以該手機聯繫交易毒品事宜，顯
    見已有販賣毒品之犯意，嗣於警員姚柏翔喬裝買家私訊並議
    定毒品交易條件後，即攜帶毒品果汁包赴交易地點，於進行
    交易時，方為喬裝警員當場查獲，依上開情節以觀，被告原
    已具有販賣毒品果汁包於不特定人之犯意，並已實行本案販
    賣毒品果汁包之犯罪行為，自與行為人原不具犯罪之故意，
    純因司法警察之設計教唆，始萌生犯意之「陷害教唆」情形
    有別。是核被告所為，係犯毒品危害防制條例第4條第6項、
    第3項之販賣第三級毒品未遂罪。又被告販賣前持有第三級
    毒品純質淨重5公克以上罪之低度行為，為其販賣之高度行
    為所吸收，不另論罪。
二、刑之減輕部分：
  ㈠未遂犯：
　　被告雖已著手上開販賣毒品之行為，惟因係警員喬裝買家自
    始不具購毒真意而不遂，屬未遂犯，應依刑法第25條第2項
    之規定，按既遂犯之刑減輕之。
  ㈡毒品危害防制條例第17條第1項：
  ⒈按犯第4條至第8條、第10條或第11條之罪，供出毒品來源，
    因而查獲其他正犯或共犯者，減輕或免除其刑，為毒品危害
    防制條例第17條第1項所明定。次按毒品危害防制條例第17
    條第1項規定所稱之「供出毒品來源，因而查獲其他正犯或
    共犯者」，係指犯罪行為人供出毒品來源之對向性正犯，或
    與其具有共同正犯、共犯（教唆犯、幫助犯）關係之毒品由
    來之人的相關資料，客觀上足使偵查犯罪之公務員得據以對
    之發動偵查，並因而破獲者。所謂「破獲」，指「確實查獲
    其人、其犯行」而言，然不以所供出之人業據檢察官起訴或
    法院判刑確定為限。如查獲之證據，客觀上已足確認該人、
    該犯行者，亦屬之（最高法院109年度台上字第567號判決意
    旨參照）。
  ⒉經查，被告經警查獲後，其於警詢中供出其所販賣之毒品果
    汁包之毒品來源為鄒坤翰等語（見偵卷第19頁），並提供其
    與鄒坤翰購買毒品果汁包之對話紀錄（見偵卷第75至79頁）
    。而本案因被告上開供述而為警查獲鄒坤翰到案，有臺北市
    政府警察局大安分局110年10月6日北市警安分刑字第110306
    6192號函及110年9月13日北市警安分刑字第11030641561號
    刑事案件報告書附卷可參（見本院卷第45至51頁）。是被告
    於本案販賣第三級毒品之犯行後，確有供出毒品來源，客觀
    上已足確認其他正犯鄒坤翰所販賣第三級毒品之情事，是有
    毒品危害防制條例第17條第1項之適用。又本院審酌被告所
    為本案犯行之犯罪情節、犯罪所生危害及其指述來源所能防
    止杜絕毒品氾濫之程度等情狀，認不宜免除其刑，爰依毒品
    危害防制條例第17條第1項規定減輕其刑。
  ㈢毒品危害防制條例第17條第2項：
  　按犯毒品危害防制條例第4條至第8條之罪於偵查及歷次審判
    中均自白者，減輕其刑，毒品危害防制條例第17條第2項定
    有明文。查被告就上開販賣第三級毒品之犯行，均於警詢、
    偵查及本院審理中均自白不諱，業如前述，爰依該條規定減
    輕其刑。
  ㈣綜上，被告本件販賣第三級毒品之犯行，同時有毒品危害防
    制條例第17條第1項、第2項、刑法第25條減輕其刑規定的適
    用，應依刑法第70條、第71條第2項規定，先依較少之數減
    輕後，遞減輕之。　
三、爰以行為人之責任為基礎，審酌被告正值青年，不思循正途
    賺取財物，明知政府對於毒品之危害性廣為宣導，對於毒品
    之危害及販賣毒品之違法性，應有明確之認識，猶無視法令
    禁制，為貪圖小利，竟為本件販賣第三級毒品之犯行，非但
    助長毒品、禁藥氾濫之風，更危害他人身心健康及社會秩序
    ，孳生社會犯罪問題，所幸本案被告所販賣毒品之對象為喬
    裝買家之警員而未實際販出、流入市面，所為實應予非難，
    惟念及被告於犯後坦承犯行，犯後態度尚可，且前未曾有任
    何犯罪之前科紀錄，有臺灣高等法院被告前案紀錄表在卷可
    參，素行良好，並斟酌被告販賣毒品之動機、目的、手段及
    其所獲取之代價，暨參以被告於本院審理時自陳在基隆做工
    地粗工，日薪約1,700至2,000元、放假時會回家幫助奶奶做
    花店工作等家庭經濟狀況，高中畢業之智識程度，並考量公
    訴人、被告及辯護人對於科刑範圍之意見等一切情狀，量處
    如主文所示之刑。
四、又查被告前未曾因故意犯罪受有期徒刑以上刑之宣告，前無
    任何犯罪紀錄，有臺灣高等法院被告前案紀錄表在卷可憑，
    本件被告販賣毒品誠屬不該，惟念及被告犯下本件犯行時僅
    甫滿18歲，心智未臻成熟，其因思慮未周，致罹刑典，且於
    偵、審程序中皆坦承全部犯行，事後願意坦然面對錯誤，被
    告歷經本案偵查、審理之教訓，應已深知販賣毒品罪之嚴重
    性，日後當知所警惕而無再犯之虞，本院綜核各情，所宣告
    之刑，認以暫不執行為適當，依刑法第74條第1項第1款規定
    ，宣告緩刑4年，以啟自新。另考量上開所宣告之刑雖暫無
    執行之必要，惟為強化被告之法治概念及盼其遠離不當環境
    ，促使其日後得以知曉遵守法律，俾於緩刑期內能深知警惕
    ，避免緩刑宣告不致輕易遭到撤銷，依同法第74條第2項第5
    款、第8款之規定，命被告應向執行檢察官指定之政府機關
    、政府機構、行政法人、社區或其他符合公益目的之機構或
    團體提供義務勞務80小時，以及接受法治教育課程2場次。
    另依刑法第93條第1項第2款規定，各併予宣告於緩刑期間付
    保護管束，俾能由觀護人予以適當督促，以發揮附條件緩刑
    制度之立意及避免短期自由刑執行所肇致之弊端，以期符合
    本件緩刑目的。又若被告未能依執行檢察官之指揮履行義務
    勞務，情節重大，足認原宣告之緩刑難收其預期效果，而有
    執行刑罰之必要者，檢察官得聲請法院撤銷其緩刑之宣告，
    附此敘明。
貳、沒收部分：
一、扣案如附表編號1所示之毒品果汁包：
　　按違禁物，不問屬於犯罪行為人與否，沒收之，刑法第38條
    第1項定有明文。經查，扣案如附表編號1所示之毒品果汁包
    50包，送驗後檢出含第三級毒品甲基-N，N-二甲基卡西酮，
    屬第三級毒品乙節，有內政部警政署刑事警察局110年8月10
    日刑鑑字第1100073640號鑑定書在卷可考（見偵卷第143至1
    44頁），故不論是否屬於被告所有，均應依刑法第38條第1
    項之規定宣告沒收。另包裝附表編號1所示之第三級毒品之
    包裝袋，因其上殘留有微量毒品，難以析離，應與毒品整體
    同視，依前開規定沒收之。至送驗耗損部分之毒品因已滅失
    ，爰不另宣告沒收。
二、扣案如附表編號2所示之手機：
    按犯第4條至第9條、第12條、第13條或第14條第1項、第2項
    之罪者，其供犯罪所用之物，不問屬於犯罪行為人與否，均
    沒收之，毒品危害防制條例第19條第1項定有明文。查扣案
    如附表二編號2手機，被告於審理中自承：手機是本件用來
    聯絡販賣毒品事宜等語（見本院卷第129頁），是上述物品
    屬被告為犯本案販賣毒品所用之物，自應依毒品危害防制條
    例第19條第1項規定，不問屬於犯罪行為人與否，沒收之。
據上論斷，應依刑事訴訟法第299條第1項前段，毒品危害防制條
例第4條第6項、第3項、第17條第1項、第2項、第19條第1項，刑
法第11條、第25條第2項、第74條第1項第1款、第2項第5款、第8
款、第93條第1項第2款、第38條第1項，刑法施行法第1條之1，
判決如主文。
本案經檢察官郭建鈺提起公訴，檢察官王巧玲到庭執行職務。
中　　華　　民　　國　　111 　年　　1 　　月　　4 　　日
　　　　　　　　　刑事第二庭  審判長法　官  林秋宜
                                    法　官　洪甯雅
　　　　　　　　　　　　　　　      法　官　黃靖崴
以上正本證明與原本無異。如不服本判決應於收受送達後20日內
向本院提出上訴書狀。
                                    書記官  阮弘毅
中　　華　　民　　國　　111 　年　　1 　　月　　6 　　日
附錄本案論罪科刑法條：
毒品危害防制條例第4條
製造、運輸、販賣第一級毒品者，處死刑或無期徒刑；處無期徒
刑者，得併科新臺幣三千萬元以下罰金。
製造、運輸、販賣第二級毒品者，處無期徒刑或十年以上有期徒
刑，得併科新臺幣一千五百萬元以下罰金。
製造、運輸、販賣第三級毒品者，處七年以上有期徒刑，得併科
新臺幣一千萬元以下罰金。
製造、運輸、販賣第四級毒品者，處五年以上十二年以下有期徒
刑，得併科新臺幣五百萬元以下罰金。
製造、運輸、販賣專供製造或施用毒品之器具者，處一年以上七
年以下有期徒刑，得併科新臺幣一百五十萬元以下罰金。
前五項之未遂犯罰之。
附表：
編號 物品名稱 數量 備註 1 含第三級毒品甲基-N，N-二甲基卡西酮成分之白／紅色外包裝混合包（本院110年度刑保字第1773號贓證物清單，本院卷第95頁） 伍拾包 內政部警政署刑事警察局110年8月10日刑鑑字第1100073640號鑑定書（見偵卷第143至144頁） 鑑定結果： ㈠送驗證物：第三級毒品甲基甲基卡西酮混合包50包，本局分別予以編號1至50。 ㈡編號1至50：經檢視均為白／紅色外包裝，外觀型態均相似。 ⒈驗前總毛重194.39公克（包裝總重約44.00公克），驗前總淨重約150.39公克。 ⒉隨機抽取編號31鑑定：經檢視内含白色粉末。 ⑴淨重2.72公克，取1.25公克鑑定用罄，餘1.47公克。 ⑵檢出第三級毒品”甲基-N，N-二甲基卡西酮”(Methyl-N,N-Dimethylcathinone)成分。 ⑶未檢出第三級毒品”4-甲基甲基卡西酮”(4-methylmethcathinone、Mephedrone、4-MMC)成分。 ⑷測得純度約9%。 ⒊依據抽測純度值，推估編號1至50均含甲基-N，N-二甲基卡西酮之驗前總純質淨重約13.53公克。 2 IPHONE 12 PRO行動電話（見本院110年度刑保字第1875號贓證物清單，本院卷第99頁） 壹支 含0000-000000號門號SIM卡1張、IMEI：000000000000000